臺灣屏東地方法院刑事判決　　　　　　 95年度簡上字第101號
上　訴　人　臺灣屏東地方法院檢察署檢察官
被　　　告　甲○○
　　　　　　　　　　另案於：臺灣屏東看守所羈押中
指定辯護人　本院公設辯護人　乙○○
上列上訴人因被告竊盜案件，不服本院95年5 月5 日95年度簡字
第667 號刑事簡易判決（檢察官聲請簡易判決處刑案號：95年度
偵字第2253號），提起上訴暨經檢察官移送併辦（95年度偵字第
3351號），本院第二審合議庭判決如下︰
    主　　　文
原判決撤銷。
甲○○連續攜帶兇器竊盜，處有期徒刑肆月，減為有期徒刑貳月
，如易科罰金，以銀元參佰元（即新台幣玖佰元）折算壹日。扣
案之破壞剪壹支沒收。
    事實及理由
一、甲○○罹有中度智能不足症狀，致其辨識行為違法或依其辨
    識而行為之能力，有顯著減低之情形，惟仍基於意圖為自己
    不法所有之概括犯意，先於民國95年4 月1 日晚間9 時許，
    攜帶其所有客觀上足供為兇器使用之破壞剪1 支，前往坐落
    屏東縣長治鄉○○段207 地號土地，以破壞剪竊取潘秋田所
    有之抽水馬達電纜線1 條（長約21公尺，價約新台幣2000
    元），得手後，以火焚方式將電纜線外皮去除，再於翌日上
    午10時30分許，將裸銅線持往屏東縣內埔鄉○○村○○路大
    明資源回收場變賣時，為警當場查獲，並扣得前述破壞剪1
    支；然甲○○承前犯意，復於同年5 月28日10時許，侵入屏
    東縣內埔鄉○○村○○路37巷40號潘地球住處（侵入住宅部
    分未據告訴），徒手竊取抽取式衛生紙1 包，然隨為潘地球
    報警查獲。
二、前揭事實，業據被告甲○○迭於警、偵訊及本院審理中供承
    在案，核與被害人潘秋田、潘地球指述情節相符，且有贓物
    認領保管單2 紙、相片11幀附卷可稽，此外復有扣得之破壞
    剪1 支在案可資佐証，被告犯行，足堪認定。
三、被告行為後，於94年2 月2 日修正公布之刑法，業自95 年7
    月1 日起施行。按行為後法律有變更者，適用行為時之法律
    ，但行為後之法律有利於行為人者，適用最有利於行為人之
    法律，現行刑法第2 條第1 項定有明文。此條係規範行為後
    法律變更所生新舊法律比較適用之準據法，是刑法第2 條第
    1 項本身雖經修正，但無比較新舊法適用之問題，應一律適
    用裁判時之現行刑法第2 條第1 項之規定，為「從舊從輕」
    之比較；又新舊刑法關於刑之規定，雖同採從輕主義，惟比
    較時仍應就罪刑有關之共犯、未遂犯、想像競合犯、牽連犯
    、連續犯、結合犯，以及累犯加重、自首減輕暨其他法定加
    減原因（如身分加減）與加減比例等一切情形，綜其全部之
    結果，而為比較，再適用有利於行為人之法律處斷，而不得
    一部割裂分別適用不同之新舊法（最高法院24年上字第4634
    號判例意旨、95年第8 次刑事庭會議決議參照）。準此：
（一）關於罰金刑，在刑法修正前，刑法分則編各罪所定罰金刑
      之貨幣單位原為銀元，其最高罰金數額，從各該法條規定
      ，而最低罰金數額，則依修正前刑法第33條第5 款之規定
      為1 元以上（貨幣單位為銀元），且若定有罰金刑之論罪
      法條係於72年6 月25日前所制定，而該法條日後均未修正
      者，得依罰金罰鍰提高標準條例第1 條前段規定，就其原
      定數額提高為2 倍至10倍，其後修正者則不提高倍數，並
      依現行法規所定貨幣單位折算新臺幣條例第2 條規定，以
      銀元1 元折算為新臺幣3 元；於刑法修正後，因刑法第33
      條第5 款修正為：「罰金：新臺幣一千元以上，以百元計
      算之。」使得刑法之罰金貨幣單位已由銀元改為新台幣，
      則刑法分則編各罪所定罰金刑之貨幣單位，自應配合修正
      為新臺幣，又為使刑法分則編各罪所定罰金之最高數額與
      刑法修正前趨於一致，乃增訂刑法施行法第1 條之1 ：「
      中華民國九十四年一月七日刑法修正施行後，刑法分則編
      所定罰金之貨幣單位為新臺幣。九十四年一月七日刑法修
      正時，刑法分則編未修正之條文定有罰金者，自九十四年
      一月七日刑法修正施行後，就其所定數額提高為三十倍。
      但七十二年六月二十六日至九十四年一月七日新增或修正
      之條文，就其所定數額提高為三倍。」從而，刑法分則編
      各罪所定罰金刑之最高數額，於刑法修正前、後並無不同
      ，惟修正後刑法第33條第5 款所定罰金刑最低數額，較之
      修正前提高，自以修正前刑法第33條第5 款規定有利於被
      告。
（二）刑法修正後，關於第56條連續犯之規定業經刪除，上開刪
      除雖非犯罪構成要件之變更，但顯已影響行為人刑罰之法
      律效果，自屬法律有變更。行為人竊盜犯行，依修正前刑
      法第56條規定僅論以1 罪，依修正後法律規定，應論以數
      罪，經比較新、舊法結果，認係修正前之刑法第56條規定
      ，較有利被告。
（三）故經本院綜合比較結果，認均以修正前之刑法法律規定較
      有利於被告，故本件關於罪刑部分應一體適用修正前刑法
      規定論處。
四、另關於易科罰金或易服勞役等易刑處分及定執行刑等，既係
    於量刑後始應決定之事項，則自無從與量刑前所應適用之法
    律一併綜合比較。故此時縱有分別依新舊法而為適用之情形
    ，亦無不當或不法。茲查，易科罰金之折算標準，修正後刑
    法第41條第1 項修正提高為「以新臺幣1,000 元、2,000 元
    、3,000 元折算一日」，並刪除「因身體、教育、職業或家
    庭之關係，執行顯有困難者」之條件，第2 項增訂「前項規
    定於數罪併罰，其應執行之刑未逾6 月者，亦適用之」，而
    修正前刑法第41條第1 項規定「得以1 元以上3 元以下折算
    1 日（復依修正前罰金罰鍰提高標準條例第2 條規定，係就
    原定數額提高為100 倍折算1 日即銀元100 元以上300 元以
    下折算1 日，換算為新台幣為300 元以上900 元以下折算1
    日）」，故經比較新舊法結果，關於易科罰金折算標準，以
    修正前之折算標準對被告較為利。
五、另刑法第19條第2 項亦由「精神耗弱人之行為，得減輕其刑
    。」修正為「行為時因前項之原因（精神障礙或其他心智缺
    陷），致其辨識行為違法或依其辨識而行為之能力，顯著減
    低者，得減輕其刑。」揆諸其修正前後條文，法律效果均仍
    為「得減輕其刑」，且修正後刑法條文僅係將責任能力認定
    之標準予以明確化，無關乎處罰之輕重，僅為其他純文字之
    修正，非屬法律之變更，並無適用修正後刑法第2 條第1 項
    之規定比較新舊法之問題，應依一般法律適用原則，適用裁
    判時即修正後之法律。
六、是核被告所為，係犯修正前刑法第321 條第1 項第3 款之加
    重竊盜罪及同法第320 條第1 項之普通竊盜罪。其所犯2 罪
    ，時間緊接，觸犯犯罪構成要件相同之罪名，顯係基於概括
    犯意反覆為之，應依修正前連續犯之規定論以1 罪，以修正
    前刑法第321 條第1 項第3 款之罪處斷。又其有中度智能障
    礙，致其辨識行為違法或依其辨識而行為之能力，顯著減低
    ，業經鑑定無誤，有屏安醫院安刑鑑字第960607號精神鑑定
    報告1 份在卷可明，爰依刑法第19條第2 項規定減輕其刑。
    茲審。又移送併辨部分雖未據聲請簡易處刑，然與已聲請部
    分有修正前刑法之連續犯之裁判上一罪關係，本院自應併予
    審理。茲審酌被告犯行所生之危害非鉅，且所得財物已返還
    被害人，暨其他一切情狀等，量處如主文所示之刑。又扣得
    之破壞剪1 支，為被告所有供犯罪所用之物，應依刑法第38
    條第1 項第2 款宣告沒收之。又被告犯罪在96年4 月24 日
    以前，依中華民國九十六年罪犯減刑條例第2 條第1 項第3
    款規定，應減其宣告刑二分之一，並諭知易科罰金之折算標
    準。
七、原審論罪科刑固非無見，然未及審酌移送併辨之裁判上一罪
    部分，及被告有依刑法第19條第2 項及中華民國九十六年罪
    犯減刑條例規定減刑之情事，尚有未當，上訴意旨自有理由
    ，核應撤銷原判決，並判決如主文第二項所所示。
據上論斷，應依刑事訴訟第455 條之1 第3 項、第369 條第1 項
、刑法第2 條第1 項、修正前56條前段、第321 條第1 項第3款
、第19條第2 項、修正前第41條第1 項前段、第38條第1 項第2
款、中華民國九十六年罪犯減刑條例第2 條第1 項第3 款、第7
條、修正前罰金罰鍰提高標準條例第2 條，判決如主文。
本案經檢察官潘國威到庭執行職務。
中　　華　　民　　國　　96　　年　　8 　　月　　15　　日
                  刑事第一庭  審判長法　官  潘正屏
                                    法  官  羅培毓
                                    法  官  曾吉雄
以上正本證明與原本無異。
不得上訴。
中　　華　　民　　國　　96　　年　　8 　　月　　15　　日
                                    書記官  盧建新
附錄論罪科刑法條：中華民國刑法第321條第1項第3款
中華民國刑法第321條
犯竊盜罪而有左列情形之一者，處六月以上、五年以下有期徒刑
：
一  於夜間侵入住宅或有人居住之建築物、船艦或隱匿其內而犯
之者。
二  毀越門扇、牆垣或其他安全設備而犯之者。
三  攜帶兇器而犯之者。
四  結夥三人以上而犯之者。
五  乘火災、水災或其他災害之際而犯之者。
六  在車站或埠頭而犯之者。
前項之未遂犯罰之。
